臺灣高等法院臺中分院刑事裁定　
110年度毒抗字第1083號
抗  告  人  
即  被  告  李奇陸
上列抗告人即被告因違反毒品危害防制條例案件，經檢察官聲請
強制戒治，不服臺灣臺中地方法院110年度毒聲字第865號、中華
民國110年6月25日刑事裁定（聲請案號：臺灣臺中地方檢察署11
0年度聲戒字第115號、110年度毒偵緝字第148、149、150號），
提起抗告，本院裁定如下：
    主  文
抗告駁回。
    理  由
一、抗告人即被告甲○○（下稱被告）抗告意旨略以：按刑事訴訟
    法第223條第1項規定，判決應敘述理由。得為抗告或駁回聲
    明之裁定亦同。次按判決不載理由者當然為違背法令。所謂
    判決不載理由，係指依法應記載於判決理由內之事項，不記
    載或記載不完備者而言，此為刑事訴訟法第379條第14款前
    段之當然解釋。又判決書內應記載事實，刑事訴訟法第311
    條已有明文。所謂事實，不僅指犯罪之行為而言，即犯罪之
    時、日，如與適用法律有關亦應依法認定，予以明確之記載
    。是以，科刑判決書須先認定犯罪事實，然後於理由內敘明
    其認定犯罪所憑之依據，方足以資論罪科刑，否則僅於理由
    內敘明有犯罪之證據，而事實欄內並未認定有何種犯罪之事
    實，不但理由失其根據，且與法定程序不相符。被告確實有
    悔悟之心，是請求撤銷原判決云云。
二、按犯毒品危害防制條例第10條之施用毒品罪者，檢察官應聲
    請法院裁定，令被告入勒戒處所觀察、勒戒，其期間不得逾
    2月。觀察、勒戒後，檢察官或少年法院（地方法院少年法
    庭）依據勒戒處所之陳報，認受觀察、勒戒人無繼續施用毒
    品傾向者，應即釋放，並為不起訴之處分或不付審理之裁定
    ；認受觀察、勒戒人有繼續施用毒品傾向者，檢察官應聲請
    法院裁定或由少年法院（地方法院少年法庭）裁定令入戒治
    處所強制戒治，其期間為6個月以上，至無繼續強制戒治之
    必要為止，但最長不得逾1年。依前項規定為觀察、勒戒或
    強制戒治執行完畢釋放後，3年後再犯第10條之罪者，適用
    前2項之規定，毒品危害防制條例第20條第1項、第2項、第3
    項定有明文。次按勒戒處所應注意觀察受觀察、勒戒人在所
    情形，經醫師研判其有或無繼續施用毒品傾向後，至遲應於
    觀察、勒戒期滿之15日前，陳報該管檢察官，觀察勒戒處分
    執行條例第8條第1項亦定有明文。是依上述法條規定，研判
    受觀察、勒戒人有無繼續施用毒品傾向者，係由勒戒處所內
    之專業醫師為之。又有無繼續施用毒品傾向之評估標準，並
    非完全以受勒戒人勒戒後之結果為準，勒戒前之各種情況，
    仍應作為評估之依據，依勒戒處所評分說明手冊規定，係以
    前科紀錄與行為表現、臨床評估、社會穩定度，三項合併計
    算分數，每一大項皆有靜態因子與動態因子，故有無「繼續
    施用毒品傾向」，係依具體個案之臨床實務及相關事證等情
    綜合判定，有其相當之專業依據及標準，且涉及專門醫學，
    又衡酌強制戒治之目的，係為協助施用毒品者戒斷毒品之心
    癮及身癮所為之一種保安處分類型，而該評估標準係將與判
    斷有無繼續施用傾向之相關因素加以列舉及量化，適用於每
    一位受觀察、勒戒處分之人，具一致性、普遍性、客觀性，
    以利執法者判定受勒戒人有無繼續施用毒品傾向，倘其評估
    由形式上觀察，無擅斷或濫權等明顯不當情事，法院應予尊
    重。
三、經查：
　㈠被告分別基於施用第一、二級毒品之犯意，先後於民國109年
    8月17日中午某時許、下午5時30分許及109年8月23日上午7
    時許，在其位於臺中市○○區○○路0段000巷0號4樓住處，各以
    針筒注射海洛因、以玻璃球燒烤甲基安非他命各2次之事實
    ，業據被告於檢察事務官詢問時坦承不諱，且其經警徵得其
    同意所採集之尿液，經送驗結果確呈安非他命、甲基安非他
    命、可待因及嗎啡陽性反應，有勘查採證同意書、尿液檢驗
    報告、委託檢驗尿液代號與真實姓名對照表在卷足憑，足認
    被告之自白與事實相符而為可信。又被告前曾因施用毒品案
    件，經法院裁定送觀察勒戒，嗣裁定施以強制戒治，於93年
    1月9日因法律修正而出所，此後被告即未曾再受觀察、勒戒
    或強制戒治之執行等情，有臺灣高等法院被告前案紀錄表1
    份在卷可考，是被告本案施用第一、二級毒品之行為，距離
    其上開最後1次觀察、勒戒執行完畢已逾3年，檢察官乃聲請
    法院裁定准予觀察、勒戒，由臺灣臺中地方法院以109年度
    毒聲字第746號裁定准予送觀察、勒戒確定，被告進入法務
    部○○○○○○○○附設勒戒處所（以下簡稱勒戒所）執行觀察、勒
    戒後，於110年6月8日經評估總分為67分，綜合判斷為「有
    繼續施用毒品傾向」，此有上開勒戒所出具之有無繼續施用
    毒品傾向證明書、有無繼續施用毒品傾向評估標準紀錄表（
    見110年度毒偵緝字第148號卷第47至49頁）在卷可參。從而
    ，原裁定依檢察官之聲請裁定准予被告續為執行強制戒治之
    處分，並無不合。
　㈡抗告意旨雖執上揭情詞指摘原裁定不當，惟查，原裁定業於
    理由欄一、敘明本件強制戒治之緣由，並於理由欄四詳敘裁
    定被告令入戒治處所施以強制戒治之事實、理由及所憑證據
    ，並無抗告意旨所指摘原裁定有不載理由或記載不完備之情
    事。又原裁定係就被告所為上開施用毒品犯行，為強制戒治
    之處分，並非逕為論罪科刑判決，抗告意旨請求撤銷原判決
    ，亦有誤會。
　㈢綜上，原審法院因認檢察官之聲請為有理由，而裁定被告令
    入戒治處所施以強制戒治，其期間為6個月以上，至無繼續
    強制戒治之必要為止，但最長不得逾1年，經核其認事用法
    ，並無違誤。被告提起本件抗告，核無理由，應予駁回。
四、應依刑事訴訟法第412條，裁定如主文。 
中　　華　　民　　國　　110 　年　　9 　　月　　9 　　日
            刑事第十二庭   審判長法　官　張國忠
                                 法　官  李雅俐
                                 法　官  陳  葳
上列正本證明與原本無異。
不得再抗告。
　　　　　　　　　　　　　     　書記官  蔡皓凡 

中　　華　　民　　國　　110 　年　　9 　　月　　9 　　日